最高法院刑事判決                              九十一年度台上字第二四七九號
    上  訴  人  台灣高等法院台中分院檢察署檢察官
    被      告  乙○○
                甲○○
右上訴人因被告等妨害自由等罪案件，不服台灣高等法院台中分院中華民國八十九年
二月二十二日第二審判決（八十九年度上訴字第一三七號，起訴案號：台灣台中地方
法院檢察署八十六年度偵字第二○九○七號），提起上訴，本院判決如左：
    主  文
上訴駁回。
    理  由
按刑事訴訟法第三百七十七條規定，上訴於第三審法院，非以判決違背法令為理由，
不得為之。是提起第三審上訴，應以原判決違背法令為理由，係屬法定要件。如果上
訴理由狀並未依據卷內訴訟資料，具體指摘原判決不適用何種法則或如何適用不當，
或所指摘原判決違法情事，顯與法律規定得為第三審上訴理由之違法情形，不相適合
時，均應認其上訴為違背法律上之程式，予以駁回。本件檢察官上訴意旨略稱：(一)查
第一審檢察官對被告乙○○部分，係起訴其涉犯妨害自由、傷害及業務過失致死三罪
，其不服第一審判決上訴原審之上訴書並未聲明僅對於判決之一部為之，乃原判決僅
就業務過失致死部分為判決，對於妨害自由及傷害部分則未予判決，自有對於已受請
求之事項未予判決之違法。(二)乙○○已承認當時有用右手掌打死者艾漢清左臉頰二下
，死者艾漢清因地上濕滑致滑倒頭部碰到公文櫃之邊緣受傷（見偵查卷第一九一頁及
一九二頁），核與證人林慶忠證述情節相符（見偵查卷第一三二頁反面、一七五頁反
面、一八八頁）。而經檢察官相驗死者左面頰浮腫瘀血、右側顳部挫傷瘀血，有驗斷
書可稽（見相驗卷第十四頁反面），死者頭部撞擊公文櫃邊緣後坐倒在地，致右顳葉
部硬膜下血腫，乙○○竟疏未注意其受傷情形，並送醫急救，而任由同案被告黃添發
、朱博聲將死者載往郊外棄置，致因失照顧死亡，亦經台灣高等法院檢察署法醫中心
鑑定所認定，有鑑定書在卷可憑（見相驗卷第一一一頁至一一七頁），是乙○○之行
為與死者之死亡之間，具有相當因果關係，其過失致人於死之犯行已堪認定，原判決
竟為無罪之判決，自有違採證法則及適用法則不當之違法。(三)死者於受傷倒地後頭部
低垂不動，被告甲○○竟教唆同案被告黃添發、朱博聲將死者載往豐原市轄區外丟棄
，並未交代要將死者送去醫院或送死者回家，當時死者尚有體溫，好像昏倒無法行動
等情節，業經朱博聲於警訊初供及檢察官偵訊時供述明確（見偵查卷第四十九頁反面
、五十三頁、一一一頁反面），即甲○○於警訊時亦供稱：「當時我心想救護車應會
將民眾載往救護單位，所以我才告知不管載到何處」（見偵查卷第四十頁），其嗣後
翻稱未教唆朱博聲等將死者丟棄於轄區外之詞，業經法務部調查局測謊結果，認為係
說謊，有該局鑑定通知書在卷可參（見偵查卷第二九八頁），是甲○○顯有教唆黃添
發、朱博聲遺棄死者之犯行，殊為明確。至於黃添發、朱博聲於第一審審理中分別供
稱甲○○交代將死者送安全處所及伊在外面未聽到，只是去扛人各等語，均係事後迴
護甲○○之詞，原判決對於前述不利於被告之證據，悉予摒棄不採．而採取黃添發、
朱博聲迴護之詞而為無罪之判決，自有違採證法則云云。
惟查原判決綜合其調查證據之結果，並引用第一審判決書記載之理由，認第一審分別
諭知乙○○被訴業務過失致人於死部分，及甲○○部分（教唆遺棄）均無罪之判決，
於法並無不合，予以維持，駁回檢察官此部分在第二審之上訴，已詳述其證據之取捨
及其判斷之理由，所為論述，核與卷證資料相符，從形式上觀察，並無違背法令之情
形。按證據之取捨及證據證明力之判斷，俱屬事實審法院之職權，苟無違背證據法則
，自不能指為違法。查檢察官上訴意旨(二)、(三)所指各節，均屬證據之取捨及證據證明
力之判斷範疇，原判決理由內，對於不能證明乙○○有公訴意旨所指之業務過失致人
於死犯行，亦無法證明甲○○，有公訴意旨所指之教唆遺棄犯行，已分別詳述其證據
取捨及判斷之理由，核與證據法則並無違背，揆之上開說明，自不得指為違法，檢察
官徒憑己意任意指摘，自非適法之第三審上訴理由。又刑事訴訟法第三百四十八條第
一項規定，上訴得對於判決之一部為之，未聲明為一部上訴者，視為全部上訴，乃於
當事人之真意，不甚明確時，依此規定，以確定其上訴之範圍，若當事人之真意甚為
明確，或由原審審判期日當事人陳述之上訴要旨，顯可確定其上訴之範圍時，即無適
用此項規定之餘地（本院六十八年台上字第一三二五號判例意旨參照）。查本件公訴
人係以乙○○涉犯數罪提起公訴，第一審判決，亦分別就乙○○被訴公務員假藉職務
上之權力，傷害人之身體部分論處其罪刑（被訴妨害自由部分因公訴人認與論罪科刑
部分有裁判上一罪關係，不另為無罪之諭知），就被訴業務過失致人於死部分諭知其
無罪之判決。雖檢察官對於第一審關於乙○○部分判決不服提起上訴（八十八年度上
字第七二七號），其上訴書未聲明一部上訴或全部上訴，但就其上訴書之內容及審判
筆錄之記載，檢察官之上訴意旨係針對第一審判決乙○○、甲○○無罪部分提起上訴
，顯已可確定其上訴之範圍，揆之上開說明，原判決就乙○○部分，僅對於第一審諭
知無罪部分（業務過失致人於死）審判，於法自無不合。況第一審對於乙○○部分所
為之判決，在法律上原可分別為裁判，縱令檢察官一部上訴之上訴範圍及於全部，原
審有對於妨害自由及傷害部分未為判決之情形，僅生請求補充判決問題，亦不得向第
三審法院提起上訴（本院二十八年上字第二○七九號判例參照）。檢察官上訴意旨此
部分指摘，顯有誤會。應認其上訴為違背法律上之程式，予以駁回。
據上論結，應依刑事訴訟法第三百九十五條前段，判決如主文。
中      華      民      國    九十一    年      五      月      二      日
                              最高法院刑事第八庭
                                  審判長法官  莊  登  照
                                        法官  洪  明  輝
                                        法官  黃  一  鑫
                                        法官  魏  新  和
                                        法官  林  秀  夫
      右正本證明與原本無異
                                              書  記  官
中      華      民      國    九十一    年      五      月      八      日
